【裁判字號】    97,簡,4712
【裁判日期】    990830
【裁判案由】    竊盜
【裁判全文】
臺灣臺北地方法院刑事裁定            97年度簡字第4712號
    聲  請  人  臺灣臺北地方法院檢察署檢察官
    被      告  甲○○冒用沈.
上列被告因竊盜案件，經檢察官聲請以簡易判決處刑（97年度速
偵字第289號），本院於民國97年12月5日所為之判決原本及其正
本，茲發現有誤，應裁定更正如下：
    主  文
原判決原本及其正本應更正如附表所示。
    理  由
一、按刑事判決文字，顯係誤寫，而不影響於全案情節與判決之
    本旨者，得參照民事訴訟法第232條，依刑事訴訟法第199條
   （即現行刑事訴訟法第220條），原審法院得以裁定更正之，
    業經司法院大法官會議釋字第43號解釋在案。
二、又按刑事訴訟法第266條規定起訴之效力不及於檢察官所指
    被告以外之人，乃謂起訴對人之效力。而同法第264條第2項
    第1款規定起訴書應記載被告之姓名、性別等資料或其他足
    資辨別之特徵，係為確定刑罰權對象之用，其起訴之對象為
    被告其人，而非僅在其姓名，故如某甲冒用某乙之名於偵查
    中應訊，無論有無被羈押或交保，其特定之人應為某甲，並
    非被冒名之某乙，檢察官係對某甲實施偵查，如認其有犯罪
    嫌疑並對之提起公訴，雖誤以乙名起訴，僅姓名錯誤，其起
    訴所指被告之人（即應接受審判之人）應為某甲而非某乙，
    法院於審理時，若已查明係冒用乙之名義犯罪，即應以甲為
    其審判對象，僅逕將判決書當事人欄之姓名更正為甲，並註
    明其係冒用某乙姓名，方稱適法（最高法院87年度臺非字第
    81號、91年度臺上字第2221號判決意旨可按）。故以，若真
    正之犯罪行為人，偵查機關（含司法警察及檢察官）亦係對
    其實施逮捕、偵查等一連串偵查作為，嗣檢察官認其有犯罪
    嫌疑而對之提起公訴，或聲請簡易判決處刑，雖檢察官誤以
    他人之名起訴或聲請簡易判決處刑，而將他人之姓名記載在
    起訴書或聲請簡易判決處刑書上，然此僅係姓名錯誤而已，
    檢察官起訴或聲請簡易判決所指被告之人（即應接受審判之
    人），仍應為該真正之犯罪行為人，而非他人，縱法院於日
    後之判決書上誤載他人為被告，此時法院審判或為簡易判決
    之對象仍為該真正之犯罪行為人，法院自應裁定更正之。
三、經查：
   （一）被告甲○○前於民國97年11月20日，因竊盜案件，經
         警循線查獲，其竟持其妹沈欣容之國民身分證，冒用
         沈欣容之姓名、年籍資料，於警詢時、偵查中應訊，
         因其於偵查中自白竊盜犯罪，嗣經檢察官以「沈欣容
         」之名，將該行為人向本院聲請簡易判決處刑，本院
         受理後，認依卷存事證，該行為人之竊盜犯行已臻明
         確，且被告自行提出之沈欣容國民身分證（卷存影本
         ），亦與其在檢察官為人別訊問時所為之陳述（見該
         偵訊筆錄），及本院查詢之沈欣容法務部戶役政連結
         作業系統互核一致，依法以書面方式審理，遂於97年
         12月5日，誤以「沈欣容」之名，對該行為人逕為簡易
         判決處刑，有本院刑事簡易判決暨檢察官聲請簡易判
         決處刑書（如附件所示）存卷可按。
   （二）然被告於98年間，又因涉及另案竊盜犯嫌，經警察查
         獲，其仍隨身攜帶其妹沈欣容之國民身分證，經警察
         發覺有異，質之被告此事，被告始向警察供承：其於
         數案均冒用其妹沈欣容應訊等情事（見臺北縣警察局
         三重分局98年12月27日調查筆錄）。嗣經內政部警政
         署刑事警察局比對本件遭逮捕時自稱為「沈欣容」之
         行為人在警局所採集之指紋卡，結果與該局存檔之被
         告「甲○○」指紋卡指紋相符，有該局99 年3月2 5日
         刑紋字第0990039318號函文暨附件1份在卷可稽。而證
         人沈欣容隨後亦向警察表示：我有毒品、竊盜等前科
         ，但均非我所犯，係我姊甲○○所犯，身分證係沈巧
         雯於98年2月在家中趁我不注意時偷走，我沒有向警方
         報案之情（見臺北縣警察局三重分局98年12月27日調
         查筆錄）。綜上，已足認定本件真正犯罪行為人，應
         為「甲○○」，而非「沈欣容」無疑。
   （三）檢察官認被告有本件竊盜犯罪嫌疑，對之向本院聲請
         簡易判決處刑，雖在聲請簡易判決處刑書上誤載被告
         姓名為遭冒名之「沈欣容」，已如前述，然此僅係姓
         名錯誤而已，檢察官在本件聲請簡易判決所指之真正
         被告（即應接受審判之人），仍應為被告「甲○○」
         至明。從而，縱本院於本件簡易判決書上之記載，有
         如附表所示之錯誤，其錯誤亦顯屬誤寫而不影響於全
         案情節與判決之本旨，揆諸司法院大法官會議解釋意
         旨，爰依法裁定更正原判決如主文所示。
四、末以，當事人是否上訴，當係以收受得不服之裁判書後始得
    決定，惟因真正行為人冒名應訊並受裁判，本院以裁定更正
    之方式，固亦得就檢察官所訴追及法院審判之犯罪事實法律
    效果歸屬於真正行為人，亦非不可認屬不影響於全案情節與
    裁定本旨，惟裁定更正真正行為人即被告姓名年籍後，雖可
    將原判決關於犯罪行為之事實認定歸屬於被告，然原判決係
    依遭冒名人年籍查得之前案資料等，所判斷被告是否累犯、
    得否緩刑及量刑之當否等法律效果，可能因此發生錯誤之結
    果，雖係原判決時無從查知，然此對檢察官正確執行及真正
    當事人，均有重大影響，而為收受更正裁定前之原判決送達
    時所不及知悉者。是以，本件以裁定更正當事人欄記載之情
    形者，就檢察官而言，如以先前所送達更正前原裁判記載之
    內容，尚無從正確判斷裁判是否違法或不當，更難於原裁判
    送達時起所計算之上訴期間內，妥適決定是否不服而為上訴
    ，以期事實認定及法律適用之妥適正確。因而，當事人之上
    訴期間如仍自收受原裁判送達時起算，於此等冒名應訊而受
    裁判之情形，自因實務所採逕以更正裁定之作法，而不當限
    縮，甚且剝奪當事人合法上訴之權益。從而，原判決於更正
    裁定後，自應將原判決及更正裁定併同「重行送達」，則其
    上訴期間亦自重行送達時起算，俾使當事人（真正之被告）
    、代理人、辯護人等，得就更正後之裁判整體內容判斷是否
    不服。實務逕予更正之作法，至少應就更正後之裁判「重行
    送達」（此亦為現行實務作法所採，參見臺灣高等法院暨所
    屬法院71年法律座談會刑事類第18號提案研究意見），是以
    ，當事人於重行送達本件更正裁定後，如不服原判決（如附
    件所示），自得於重行起算之法定期間10日內提起上訴，附
    此敘明。
五、爰依刑事訴訟法第220條規定，裁定如主文。
中    華    民    國    99    年    8     月    30    日
                        刑事第十六庭  法  官    徐千惠
上正本證明與原本無異。
如不服本裁定，應於裁定送達後5日內向本院提出抗告狀。
                                      書記官    高心羽
中    華    民    國    99    年    8     月    30    日
附表：
   ┌─┬──────────┬──────────┐
   │編│ 原簡易判決誤載之部 │應更正如下          │
   │號│ 分                 │                    │
   │  │                    │                    │
   ├─┼──────────┼──────────┤
   │一│判決中記載之        │                    │
   │  │「沈欣容」          │「甲○○（冒用沈欣容│
   │  │                    │  ）」              │
   ├─┼──────────┼──────────┤
   │二│當事人欄記載之      │                    │
   │  │「女 18歲（民國79年2│「女 30歲（民國67年7│
   │  │月21日生）」        │  月11日生）」      │
   │  │                    │                    │
   ├─┼──────────┼──────────┤
   │三│當事人欄記載之      │                    │
   │  │「身分證統一編號：F2│「身分證統一編號：F2│
   │  │  00000000號」      │  00000000號」      │
   │  │                    │                    │
   ├─┼──────────┼──────────┤
   │四│事實及理由一記載之  │                    │
   │  │「本件犯罪事實及證據│「本件犯罪事實及證據│
   │  │，除均引用檢察官聲請│，除均引用檢察官聲請│
   │  │簡易判決處刑書（如附│簡易判決處刑書（如附│
   │  │件）相同部分之記載外│件）相同部分之記載外│
   │  │，犯罪事實第一行更載│，將檢察官聲請簡易判│
   │  │為：‧‧‧」        │決處刑書誤載之『沈欣│
   │  │                    │容』均更為『甲○○（│
   │  │                    │冒沈欣容之名）』，並│
   │  │                    │在犯罪事實第一行更載│
   │  │                    │為：‧‧‧」        │
   │  │                    │                    │
   └─┴──────────┴──────────┘
附件：（本院97年12月5日所為之97年度簡字第4712號刑事簡易
        判決）

司法院資訊處製作；財團法人民間司法改革基金會備份。
